【裁判字號】    89,判,1899
【裁判日期】    890609
【裁判案由】    私運貨物進口
【裁判全文】
行  政  法  院  判  決                          八十九年度判字第一八九九號
    原      告  甲○○
    被      告  財政部基隆關稅局
右當事人間因私運貨物進口事件，原告不服財政部中華民國八十八年四月二十一日台
財訴字第八八二一五四九○四號再訴願決定，提起行政訴訟。關於補徵貨物稅、營業
稅及依貨物稅條例營業稅法裁處罰鍰部分，本院判決如左︰
    主  文
原告之訴駁回。
    事  實
緣益發實業有限公司（以下稱益發公司）於民國八十一年六月十七日委由贏贊報關有
限公司，向被告申報進口1992"HONDA"CIVIC CX HATCHBACK 轎車十輛（報單第ＡＷ＼
八一＼三一九九＼○二一六號），報列進口稅則第八七○三．二二．一○．○○－六
號，稅率百分之三十、貨物稅率百分之二十五，完稅價格新台幣（下同）一九七、六
五八元。經被告查核無訛後，依據財政部關稅總局驗估處總驗審(八)字第一○六一號
函規定，按「先放後核」方式通關，並已完稅提領在案，惟經被告事後查核發現，益
發公司實際進口者係高價位、高關稅之BMW 轎車十輛，存放於上洲聯鎖倉庫，益發公
司不但未向被告據實申報查驗，卻以事先備妥之低價位、低關稅之"HONDA"CIVIC CX
HATCHBACK 轎車，供被告所屬五堵分局查驗，同時共同意圖供行使之用，將船公司製
作之前述高級轎車小提單貨物名稱，變造與報單原申報貨物名稱一致而持以報關，俟
通過被告查驗後，再將變造之小提單資料，恢復成原來高價位之保時捷轎車資料，再
持憑該提單向被告所屬五堵分局上洲聯鎖倉庫關員辦理銷艙，然後提領未經查驗之高
級 BMW轎車。該公司以此不正當手段所逃漏稅費計六、一五五、一八○元（含進口稅
二、一七三、八三二元、商港建設費三六、二一四元、貨物稅三、三○八、一三六元
及營業稅六三七、九九八元），被告爰依海關緝私條例第三十六條第一項之規定，科
處該公司貨價三倍之罰鍰計二一、七二八、三一九元及依同條例第四十四條之規定另
補徵所漏稅捐六、一五五、一八○元。並依貨物稅條例第三十二條第十款規定處漏稅
額十五倍之罰鍰計四九、六二二、○四○元及按營業稅法第五十一條第七款規定處漏
稅額二十倍之罰鍰計一二、七五九、九六○元，被告以八十三年度第一七五七號處分
書通知該公司。嗣據台灣基隆地方法院八十三年度訴字第二九九號刑事判決認定原告
、蕭耀銘及林建宏三人共同連續意圖供行使之用，變造有價證券，分別判處有期徒刑
陸年至陸年二個月不等，經核原告及蕭耀銘、林建宏利用益發公司名義私運貨物進口
，有犯意之聯絡及行為分擔，被告重新依據海關緝私條例第三十六條第一項之規定，
共同科處進口人、原告、蕭耀銘及林建宏貨價三倍之罰鍰計二一、七二八、三一九元
及依同條例第四十四條之規定另補徵所漏稅捐六、一五五、一八○元。並依七十九年
一月二十四日修正後之貨物稅條例第三十二條第十款規定處漏稅額十五倍之罰鍰計四
九、六二二、○○○元（計至百元止）及依八十五年七月三十日修正公布之稅捐稽徵
法第四十八條之三從新從輕意旨，改按八十四年八月二日修正後之營業稅法第五十一
條第七款規定處漏稅額十倍之罰鍰計六、三七九、九○○元（計至百元止再訴願決定
誤為一二、七五九、九六○元）。原告不服，聲明異議，未獲變更，遂循序提起行政
訴訟。茲摘兩造訴辯意旨如次：
原告起訴意旨略謂︰一、本案被告、訴願及再訴願決定機關均以台灣基隆地方法院八
十三年度訴字第二九九號刑事判決認定，對原告及蕭耀銘等三人追徵關稅及罰鍰；補
徵貨物稅及營業稅，並科處貨物稅及營業稅罰鍰。該刑事部分最終審理機關為最高法
院，且尚在審理中，原告於刑案答辯：所有與本案相關之進口商，所提供進口通關文
件是由本案關係人李國樑交給原告，並依進口文件製作進口報單：辦理通關業務。原
告於通關過程中依法辦理通關手續，並未查覺其進口文件已經被變造過。又李國樑為
本案其中實發有限公司及益發實業有限公司之實際負責人，案發至今李國樑尚未到案
說明。李國樑能證明原告並未共謀此案。又原告於新資貿易有限公司掛名業務經理，
實為方便出國就醫簽證用。並無實際參與該公司業務，亦無支領該公司之任何薪津。
請調閱該公司財務與稅務資料，即可證明原告確實是掛名業務經理，實際是出國就醫
用。再本案被告，處分原告等三人，原告僅為代理進口商辦理進口通關手續之報關人
；審核通關文件為被告；於通關審理中專門審核文件之海關關員無法查覺文件之真偽
，僅由高職夜校畢業之原告又如何辨識文件系經變造過，且通關時間長達二年之久。
本案尚有被告劉培賢於基隆地方法院審理終結前既棄保逃亡，尚未歸案；實際執事並
為實發有限公司及益發有限公司之實際負責人亦未到案說明；被告僅依台灣基隆地方
法院八十三年度訴字第二九九號刑事判決認定，處分亦是受害者之原告而未到案者不
受其處分，受益之進口公司亦不受其處分；更有刑事部分尚在最高法院審理中，刑事
判決尚未確定。原告不動產均經被告執行假扣押，又限制出境，生活無著，舉債渡日
，更無從繳納鉅額之罰鍰。倘於最高法院判決確定前即執行再訴願決定之處分；爾後
最高法院如判決原告無罪，原告之不動產亦已遭查封拍賣，與憲法十六條所保障之人
民權利意旨是否牴觸。二、按再訴願決定書，第三頁第二項謂：「．．．以事先備妥
之低價位、低關稅之"HONDA"CIVIC CX HATCHBACK轎車供原處分單位查驗．．．」云
云。被告有否事證可資證明報關人事前知情，是否參與其事﹖另再訴願決定書第三頁
第二項謂「再將變造之小提單恢復成高價位、高關稅．．．」云云，有否事證可資證
明由何人所變造﹖由何人所提領﹖按被告八十七年五月二十八日基普五字第八七一○
四八二七號通知單略謂：「本案既經台灣基隆地方法院八十三年度第二九九號刑事判
決認定原告有共同『行使』及『變造』有價證券，且有犯意聯絡及行為分擔」。原告
認為，本案既經被告依法舉發原告，被告是否提供足夠法院審理所須之證據﹖倉促移
送，未經審慎之調查，空言泛泛，又是『行使』又是『變造』﹖究竟何者為是﹖兩者
刑度天壤之別！如何共同行使﹖由何人所變造﹖地方法院或有結案壓力而作出粗糙之
判決，但被告一直延用此一充滿臆測論點不斷被推翻之判決，作為主管進出口之機關
，可曾考慮過人民之福祉。本案由案發至偵察開始之時間甚久，有專業素養受過高等
教育之海關查驗、分類估價、完稅放行等各科室關員審核過上百份報單都無法看出變
造之情事，竟苛求於最基層之報關行，誣指其「犯意之聯絡，及行為之分擔」，如此
所有審核之關員，豈非均須以共同正犯論處。三、本案所有涉案之報單均附有貨主之
委任書，其中載明向被告遞送之文件，概由貨主提供，此為不爭之事實，否則原告向
被告申報時，即為不法之申請，被告亦不得收受該批報單，被告既然收受該批文件，
即應認定其文件之來源無誤，有關文件之正確性或有任何變造亦與原告無關，委任制
度，無非就是要認定其中法律責任之歸屬，被告身為主管官署，豈可不察，此為被告
應列為「共同正犯」之條件之一。四、被告對於原告之異議、訴願，均未深入調查，
亦未就原告提出之事證，加以深究，動輒以．．．「顯係事後意圖卸責之飾詞，」．
．．駁斥。被告身為原舉發單位，所採事證，亦極空泛，身為主管官署，負監督、查
核之責，任令不肖廠商為非作歹，事發後為圖卸責，逃避監督不週之責任，緊咬住報
關行，將責任由報關行全部擔起，究竟是原告或被告．．．「事後意圖卸責之飾詞」
呢﹖五、再訴願決定書第五頁第十三行云「參以被告蕭耀銘於偵察中亦自承：伊由台
北回來有幫甲○○送文件，有時也有一起去公司坐坐等情，堪足認簡、蕭二兄弟確有
犯意聯絡、行為分擔。」試問：若該文件由郵差或快遞公司送達，是否即認定郵差或
快遞公司與其犯意聯絡﹖行為分擔﹖兄弟間互相拜訪，到公司坐坐，乃人之常情，何
奇之有﹖入人於罪，莫此為甚也！錯誤之指控，入人於罪之作法連最基本的兄弟之間
的拜訪、探視，都視為犯意聯絡、行為分擔。又第五頁第十六行認為「所述自無足採
」更為荒謬。台灣高等法院接受倉庫業者之陳報，並確實清點出：進出倉庫、提領車
輛數目及提領人之詳情。再訴願決定不察，竟認為「所述自無足採」，另向台灣高等
法院陳報者乃倉庫業者，而非原告，此點對原告有否涉案關係至深，不可不察。六、
另按被告八十七年五月二十六日基普五字第八七一○四七五六等號通知書說明：第三
項謂：至另有多位涉案而未到案者之處分，核與本案無。被告文必稱：認定有「共
同」意圖行使．．．且有犯意聯絡及行為之「分擔」，均應論以「共同正犯」。為何
會核與本案無涉呢﹖被告用法認事粗糙至此，信口言來，如何使百姓心服口服﹖未到
案者有否涉案﹖參與情形如何﹖為何會與本案無﹖為何會未到案呢﹖是另涉他案﹖
或逃避追緝﹖疑雲重重，是否被告刻意掩飾﹖或為意圖卸責推託之詞﹖七、本案無論
在數量及時間之長久，皆極為龐大絕非如被告認定之如此單純，被告妄想以一紙公文
、推託卸責、草率粗糙地結案，使涉案者消遙法外，胡亂的推諉責任，徒增民怨，對
於案情之真相，永無釐清之日，國家之稅收平白無故的損失，絕非國家社會之福。請
求判決撤銷原處分及一再訴願決定等語。
被告答辯意旨略謂︰一、本案原申報進口之貨物，經被告查核無訛後，依據關稅總局
驗估處總驗審(八)字第一○六一號函規定，按「先放後核」方式通關，並已完稅放行
在案。惟經被告事後查核，發現原告實際進口者係高價位高關稅之BMW 轎車，原告不
但未向被告據實申報查驗，卻以事先備妥之低價位、低關稅之"HONDA"CIVIC CX HATC
HBACK 轎車，供被告查驗，並將船公司製作之前述BMW 轎車小提單貨物名稱，變造與
報單原申報貨物名稱（1992"HONDA"CIVIC CX HATCHBACK ）一致而持以報關，俟通過
被告查驗後，再將變造之小提單資料，恢復成原來高價位之BMW 轎車資料，再持憑該
提單向被告五堵分局派駐上洲聯鎖倉庫駐庫關員辦理銷艙，然後提領未經查驗之高級
BMW 轎車得逞，此有被告五堵分局分類估價課ＫＥ關年第一七五七號緝私報告表，
及台灣基隆地方法院刑事判決八十三年度訴字第二九九號可稽，原告顯有共同私運貨
物進口之行為，洵堪認定。二、本案業經台灣基隆地方法院八十三年度訴字第二九九
號刑事判決略稱：「本案原告及其兄蕭耀銘二人均曾任職於聖翔報關有限公司，而後
原告於八十年九月一日經新資貿易有限公司負責人劉培賢聘任為該公司業務經理，再
由原告偕其兄蕭耀銘借用聖翔、贏贊報關行牌照以供本案報關之用」，則原告已非報
關從業人員，至為明確，所辯有關文件之正確性或有任何變造亦與原告無關，顯係事
後意圖卸責之飾詞，委無足採。三、本案原告既經台灣基隆地方法院刑事判決認定，
有共同意圖供行使之用及變造有價證券，且有犯意之聯絡及行為之分擔，均應論以共
同正犯，自應依法論處。至另有多位涉案而未到案者之處分，核與本案無。原告之
訴，為無理由，請求判決駁回等語。
    理  由
按「在中華民國境內銷售貨物或勞務或進口貨物，均應依本法規定課徵營業稅。」、
「貨物進口時，應徵之營業稅，由海關代徵之。其徵收及行政救濟程序，準用關稅法
及海關緝私條例之規定辦理。」及「納稅義務人，有左列情形之一者，除追徵稅款外
，按所漏稅額處一倍至十倍罰鍰，並得停止其營業：一、．．．七、其他有漏稅事實
者。」分別為營業稅法第一條、第四十一條第一項及八十四年八月二日修正公布之營
業稅法第五十一條第七款所明定。次按「本條例規定之貨物，不論在國內產製或自國
外進口，除法律另有規定外，均依本條例徵收貨物稅。」、「進口應稅貨物，納稅義
務人應向海關申報，並由海關於徵收關稅時代徵之。」及「納稅義務人有左列情形之
一者，除補徵稅款外，按補徵稅額處五倍至十五倍罰鍰：一、．．．十、國外進口之
應稅貨物，未依規定申報者。」復分別為貨物稅條例第一條、第二十三條第二項及第
三十二條第十款所規定。查，本件原告與蕭耀銘及林建宏等人，於八十一年六月十七
日利用益發公司名義私運進口汽車十輛，經查核結果發現系爭來貨係高價位、高關稅
之BMW 轎車，存放於上洲聯鎖倉庫，以事先備妥之低價位、低關稅之"HONDA"CIVIC
CX HATCHBACK轎車供被告查驗，並將船公司製作之小提單貨物名稱變造與報單申報貨
名"HONDA"CIVIC CX HATCHBACK 一致而持以報關，俟通過查驗後，再將變造之小提單
恢復成原高價位、高關稅之BMW 轎車資料，憑以向被告所屬上洲聯鎖倉庫駐庫關員辦
理銷艙，提領未經查驗之高級BMW 轎車。原告、蕭耀銘及林建宏利用益發公司名義私
運貨物進口，有犯意之聯絡及行為分擔，此有被告八十三年第一七五七號緝私報告表
及台灣基隆地方法院八十三年度訴字第二九九號刑事判決影本附原處分可稽，被告
乃補徵貨物稅三、三○八、一三六元（原再訴願決定均誤為三○八、一三六元），並
依貨物稅條例第三十二條第十款規定處漏稅額十五倍之罰鍰計四九、六二二、○○○
元（計至百元止）及補徵營業稅六三七、九九八元並依八十五年七月三十日修正公布
之稅捐稽徵法第四十八條之三從新從輕意旨（營業稅法於八十七年六月十七日訂增公
布第五十三條之一，營業人違反本法後，法律有變更者，適用裁處時之罰則規定。但
裁處前之法律有利於營業人者，適用有利於營業人之規定。），改按八十四年八月二
日修正後之營業稅法第五十一條第七款規定處漏稅額十倍之罰鍰計六、三七九、九○
○元（計至百元止）。原告不服，聲明異議，未獲變更，循序提起行政訴訟主張：伊
與蕭耀銘二人，僅為代理通關手續，報關人依據貨主提供之資料繕打報單，並附有貨
主之委任書，其中責任劃分，亦極明確，且一審法院並未指明是由誰變造小提單，僅
就漏稅行為論，處罰對象應係進口公司。即進口商借用他人牌照，再委由不知情之報
關行通關，涉及逃漏稅捐，貨主於案發後逃逸無，責任全由報關行承擔，執照吊扣
，查封財產，殊屬不公，況被告所引用之台灣基隆地方法院八十三年度第二九九號刑
事判決，其內容多有謬誤，且大部分已被台灣高等法院否決，被告竟不盡主管機關調
查之責，再本進口通關文件，係由關係人即實發公司及益發公司之實際負責人李國樑
尚未到案說明及刑事被告劉培賢於刑事審理中棄保逃亡，尚未歸案，該李國樑能證明
原告並未共謀此案，且刑事部分尚在最高法院審理中，尚未確定，被告逕依該刑事判
決作為處分之依據，於法有違云云。經查，原告夥同林建宏及其兄蕭耀銘等人，於八
十一年六月十七日藉用益發公司名義，進口高價位高關稅之BMW 名牌轎車一輛，存放
於上洲聯鎖倉庫，非但未向海關據實申報查驗，反而以事先備妥之低價位、低關稅之
1992"HONDA"CIVIC CX HATCHBACK 轎車一輛，作為向被告所屬五堵分局申報查驗之替
身；並同時將船公司製作之前述BMW 轎車小提單貨物名稱，變造更改為"HONDA"CIVIC
牌轎車之資料，而持以矇騙通過海關查驗，再將原變造之小提單資料，二度變造回原
來高價位之BMW 轎車資料，持向海關駐庫關員銷艙，並向上洲聯鎖倉庫提領未經查驗
之高價位高關稅轎車，將轎車販賣予不知情之第三人，即以此不正方法逃漏貨物稅及
營業稅等情，業經台灣高等法院八十五年度上訴字第二六二八號刑事判決審認屬實（
本件系爭車輛之小提單號碼、貨名、數量、車身號碼、銷艙日期、船公司名及逃漏稅
額，均詳上開刑事判決附表二即基隆地方法院八十三年度訴字第二九九號判決附表編
號第四三），有該判決乙份附卷足稽。原告否認有上開違章行為，並稱被告據以作為
處分之台灣基隆地方法院八十三年度訴字第二九九號刑事判決所認定事實，已遭上開
台灣高等法院撤銷云云。然查，依台灣高等法院上開判決認定：汽車從碼頭卸下後，
係由海關巡緝股指派關員將車子押運至倉庫，由駐庫官員親自點收；而被告所屬五堵
分局驗貨課職員林振宇於八十二年三月二十七日，係由甲○○開車前往上洲聯鎖倉庫
，逐一查對轎車確為1992"HONDA"CIVIC牌無誤等情，業經證人林振宇陳明，並有進口
報單查驗辦理紀錄一紙在卷可稽；而查驗車子與實際進口車子應屬相同；否則，海關
不可能放行等情，亦據甲○○於刑事偵查中所供明，足見證人林振宇所檢查者確為19
92"HONDA"CIVIC牌轎車無誤。而本件系爭車輛，即上開刑事判決附表所示編號四三號
小提單，其上貨名及車身號碼業經塗改，自小提單反面肉眼可見痕跡，此有該小提單
附刑事卷可稽，此並經刑事審理時，委由法務部調查局鑑定在案，有該局八四陸(二)字
第八四一二五七○六號鑑定通知書附刑事卷足考，且該小提單所載貨名與進口報單貨
物名稱不符，亦有進口報單在卷可按（同函附件Ｂ）。此外，並經證人即基隆關稅局
人員池新元供明，顯見原告等確有以低價位之轎車以備查驗，而以變造之小提單供驗
，俟檢驗通過，再度變造小提單以提領高價位轎車之情事無疑。又自八十年七月間起
，原告與蕭耀銘即以新資公司、羽亨公司等名義陸續進口汽車存放上洲聯鎖倉庫，且
該存放之轎車確由原告、蕭耀銘、劉培賢前去提領，業據證人即上洲聯鎖倉庫管理員
黃蘭珺證述在案，參以蕭耀銘於偵查中亦承：伊由台北回來有幫原告送文件，有時也
有一起去公司坐坐；再鋐總公司簽發面額一百萬元而發票日為八十二年六月二十日之
支票二張，交付原告後，由原告存放於林麗卿在台灣銀行基隆分行之第一四六九號保
管箱內等情，業經證人林麗卿供述在卷，並有前述支票二張在卷足憑，則原告與鋐總
公司資金往來密切，已然可見。觀諸證人林麗卿自承該支票之發票日屆至，原告猶交
代勿為提示等語，益見係鋐總公司支付原告之代價；又以羽亨公司名義進口之賓士等
轎車，係由鋐總公司或由原告先與友信交通股份有限公司（下稱友信公司）經理李龍
善連絡，嗣由原告辦妥手續，再請友信公司派出拖車前往上洲倉庫，以載送賓士等高
級轎車前往鋐總公司等情，亦經證人李龍善供明，並有友信公司八十二年三月三十一
日至四月十二日之車輛營運表八張在卷可稽；而在原告前去換小提單前，船公司之費
用已經由鋐總公司付清，該汽車均拖交鋐總公司等情，亦據原告供明。前述轎車，係
由領航船舶貨運承攬股份有限公司（下稱領航公司）承攬，而於八十二年三月二十四
日，運抵基隆港，且其受貨人原為新資公司及鋐總公司，惟貨抵基隆後，由原告去電
請求領航更改為羽亨公司，其費用係由鋐總公司電匯支付等情，業據證人即領航公司
負責人黃晶蕙供明，則原告與林建宏、蕭耀銘有犯意聯絡及行為之分擔之情尤甚明顯
。有台灣高等法院八十五年度上訴字第二六二八號刑事判決足稽，原告否認參與本件
違章行為，即無足採。從而，依上開刑事判決認定事證，足堪供本院審理之依據。本
件以益發公司名義申報進口之貨物，經被告查核無訛後，依據關稅總局驗估處總驗
審(八)字第一○六一號函規定，按「先放後核」方式通關，並已完稅放行在案。惟經被
告事後查核，發現原告為實際進口者，且係高價位高關稅之BMW 轎車，原告不但未向
被告據實申報查驗，卻以事先備妥之低價位、低關稅之"HONDA"CIVICCXHATCHBACK 轎
車，供被告查驗，並將船公司製作之前述BMW 轎車小提單貨物名稱，變造與報單原申
報貨物名稱（1992"HONDA"CIVIC CX HATCHBACK ）一致而持以報關，俟通過被告查驗
後，再將變造之小提單資料，恢復成原來高價位之BMW 轎車資料，再持憑該提單向被
告所屬五堵分局派駐上洲聯鎖倉庫駐庫關員辦理銷艙，然後提領未經查驗之高級BMW
轎車等情，俱見前開刑事判決認定事實外，並有被告五堵分局分類估價課ＫＥ關年
第一七七五號緝私報告表附原處分卷足稽，參酌上開台灣高等法院八十五年度上訴字
第二六二八號判決認定事實，原告顯有共同私運貨物進口之行為，洵堪認定。至原告
主張關係人李國樑迄未到案說明及刑事被告劉培賢逃亡，迄未歸案一節，雖李國樑尚
未到案說明及刑事被告劉培賢迄未歸案，惟依上述說明及台灣高等法院之上開判決認
定之事實，原告所為本件違章事實，已堪認定，不因彼二人未到案而生影響。又依上
揭刑事判決認定之事實及證據，既已堪認定原告本件違章事實，並不以刑事判決已確
定為必要。原告主張，核無足採。被告據以追補營業稅六三七、九九八元及貨物稅三
、三○八、一三六元，並依修正營業稅法第五十一條第七款規定，按所漏營業稅額科
處十倍罰鍰六、三七九、九○○元，復依貨物稅條例第三十二條第十款規定，按補徵
貨物稅額科處十五倍罰鍰四九、六二二、○○○元。揆諸首揭規定，洵無違誤，一再
訴願決定遞予維持，俱無不合。原告猶執前詞，聲明撤銷，為無理由，應予駁回。本
件事證已臻明確，無再調閱新資貿易有限公司財務、稅務資料及向經濟部商業司函查
實發有限公司、益發實業有限公司之登記資料之必要；至原告就追徵關稅、違反海關
緝私條例科處罰鍰、撤銷假扣押及撤銷限制出境部分，另以裁定駁回之，均併此明
。
據上論結，本件原告之訴為無理由，爰依行政訴訟法第二十六條後段，判決如主文。
中    華    民    國     八十九      年      六      月       九        日
                    行 政 法 院 第 六 庭
                                審 判 長 評  事      鍾  曜  唐
                                         評  事      徐  樹  海
                                         評  事      高  啟  燦
                                         評  事      蔡  進  田
                                         評  事      劉  鑫  楨
右  正  本  證  明  與  原  本  無  異
                                         法院書記官  郭  育  玎
中    華    民    國     八十九      年      六      月       九        日


司法院資訊處製作；財團法人民間司法改革基金會備份。
